臺灣苗栗地方法院刑事判決
110年度金簡上字第10號
公  訴  人  臺灣苗栗地方檢察署檢察官
上  訴  人  
即  被  告  李軍達


選任辯護人  鞠金蕾律師（法律扶助)
上列被告因違反洗錢防制法等案件，不服本院民國110年6月24日
110年度苗金簡字第45號第一審簡易判決（聲請簡易判決處刑案
號：110年度偵字第663號），提起上訴，並經檢察官移送併辦（
臺灣苗栗地方檢察署110年度偵字第4572號），本院管轄之第二
審合議庭判決如下：
    主  文
原判決撤銷。
甲○○幫助犯洗錢防制法第十四條第一項之洗錢罪，處有期徒刑貳
月，併科罰金新臺幣壹萬元，罰金如易服勞役，以新臺幣壹仟元
折算壹日。緩刑貳年。　
　　犯罪事實
一、甲○○於民國109年10月底，見社群網站FACEBOOK有徵業務之
    貼文，而加了其上之通訊軟體LINE ID，以LINE與對方聯絡
    後，對方稱提供帳戶使用可獲取新臺幣（下同）6萬元，甲○○預見提供金融機構帳戶資料予不詳身分之人使用，可能被
    他人利用以遂行財產上犯罪之目的，並提領匯入之款項轉匯
    至指定帳戶，可能是特定詐欺犯罪之所得，亦可能因其提供
    金融帳戶、提領匯入款項轉匯至指定帳戶之行為，掩飾、隱
    匿特定犯罪所得之去向而製造金流斷點，竟仍基於幫助詐欺
    取財及幫助洗錢之不確定故意，於109年11月2日14、15時許
    ，在苗栗縣苑裡鎮建國路上之全家便利商店，將其所申辦之
    玉山商業銀行帳號00000000000000號帳戶（下稱玉山銀行帳
    戶）及中華郵政股份有限公司帳號000-00000000000000號帳
    戶（下稱郵局帳戶）之存摺、提款卡（提款密碼則均更改為
    對方指定之115588）寄交予真實姓名年籍不詳之人，而幫助
    該人及其同夥（無證據證明參與者有3人以上，或有未滿18
    歲之人）受領並隱匿渠等因詐欺犯罪所得之財物。嗣上開詐
    騙份子於取得甲○○上開二帳戶之存摺及提款卡後，即共同意
    圖為自己不法所有，基於詐欺取財及洗錢之犯意聯絡，以如
    附表一所示方式，詐騙附表一之乙○○（新加坡籍）及丙○○等
    2人（下合稱乙○○等2人），使其等陷於錯誤，分別將附表一
    所示之金額匯入附表一所示甲○○之本案二帳戶內，詐騙份子
    因此取得如附表一所示之財物，並旋即提領一空，藉此隱匿
    犯罪所得之去向及所在（詐騙份子各次詐騙之時間、經過、
    被害人匯款時間、匯入帳戶及金額，均詳如附表一所示）。
    後經乙○○等2人發覺有異報警處理，始經警循線查悉上情。
二、案經乙○○訴由苗栗縣警察局通霄分局報告臺灣苗栗地方檢
    察署檢察官；丙○○訴由新北市政府警察局三重分局報告臺灣
    新北地方檢察署陳請臺灣高等檢察署檢察長核轉臺灣苗栗地
    方檢察署檢察官偵查後聲請簡易判決處刑及移送併辦。
    理  由
壹、證據能力之說明：
一、本判決所引用被告甲○○以外之人於審判外之言詞或書面陳述
    ，業經本院於審判程序對當事人提示並告以要旨，檢察官、
    被告及辯護人均未就其證據能力聲明異議（本院簡上卷第78
    、148至150頁），應認已獲一致同意作為證據，本院審酌相
    關陳述作成時之情況，尚無違法或證明力明顯過低之瑕疵，
    與本案待證事實復具有相當關連性，認為適當，不論該等傳
    聞證據是否具備刑事訴訟法第159條之1至第159條之4所定情
    形，依同法第159條之5第1項規定，均得作為證據。
二、以下認定犯罪事實所憑之非供述證據，均無違反法定程序而
    取得之情形，依刑事訴訟法第158條之4反面規定，自得作為
    本案證據使用。
貳、得心證之理由：
一、上揭犯罪事實，業據被告於本院準備程序及審理時均坦承不
    諱（本院簡上卷第78、151至152頁），並有FACEBOOK徵業務
    之貼文及被告與對方之LINE對話紀錄截圖（110年度偵字第6
    63號卷《下稱偵663卷》第49、73至89頁）及附表二之證據可
    為佐證，堪信屬實。
二、金融機構帳戶之提款卡、存摺及密碼等帳戶資料，係針對個
    人身分社會信用而予以資金流通，具有強烈之屬人性，且其
    用途不以提款為限，尚具轉帳之轉出或轉入等資金流通功能
    ，而可作為不法犯罪所得之人頭帳戶，事關個人財產權益保
    障，其專有性甚高，除非本人或與本人具極度密切親誼關係
    者，難認有何正當理由可交付予他人，稍具通常社會歷練與
    經驗之一般人亦均應有妥為保管該等物品，防止被他人冒用
    之認知，縱偶因特殊情況須將該等物品交付予他人，亦必深
    入瞭解該他人之可靠性與用途，再行提供使用，俾免該等專
    有物品被不明人士利用或持之為與財產有關之犯罪工具，並
    期杜絕自己金融帳戶存款遭他人冒領之風險，此均為一般人
    生活認知之常識；兼以社會上利用人頭帳戶以行詐騙之事屢
    見不鮮，詐騙份子以假交易、網購付款方式設定錯誤、中獎
    、退稅、家人遭擄、信用卡款對帳、金融卡密碼外洩、疑似
    遭人盜領存款等各種不同名義與方式，詐騙被害人誤信為真
    至金融機構櫃檯電匯，抑或持提款卡至自動櫃員機依其指示
    操作轉出款項至人頭帳戶後，詐騙份子隨即將之提領一空之
    詐騙手法，層出不窮，且經政府多方宣導，並經媒體廣為披
    露，凡具有一定知識及社會經驗之人，均無不知之可能。又
    按，刑法上之故意有「直接故意（確定故意）」及「間接故
    意（不確定故意，又稱未必故意）」之分，所謂「直接故意
    」，係指「行為人對於構成犯罪之事實，明知並有意使其發
    生者」，另所謂「間接故意」，則指「行為人對於構成犯罪
    之事實，預見其發生而其發生並不違背其本意者」，此觀刑
    法第13條規定甚明；準此，行為人主觀上雖非有意藉由自己
    行為直接促成某犯罪結果，然亦已預見自己行為將「可能」
    導致某犯罪結果發生，且該犯罪結果縱使發生，亦與自己本
    意無違，此時該行為人主觀上即有犯罪之「間接故意」，例
    如行為人將自己帳戶使用權交付他人之時，主觀上已預見到
    此舉將甚可能使自己帳戶使用權落入犯罪者之手，進而成為
    犯罪者遂行犯罪之工具，值此情形猶仍同意將之交付他人，
    則在法律評價上其主觀心態即與默認犯罪結果之發生無異，
    而屬「間接故意」。從而，行為人可能因為各種理由，例如
    輕信他人商借帳戶之託詞，或因落入詐騙份子抓準其貸款或
    求職殷切之心理所設下之陷阱，故而輕率地將自己帳戶使用
    權交給陌生第三人，就此而言，交付帳戶之行為人固具「被
    害人」之性質，然只要行為人在交付帳戶之時，主觀上已預
    見該帳戶甚有可能成為詐騙份子之行騙工具，猶仍漠不在乎
    且輕率地將之交付他人使用，自能彰顯其具有「縱成為行騙
    工具亦與本意無違」之心態，在此情形下，並不會因行為人
    係落入詐欺犯罪者所設陷阱之「被害人」，而阻卻其交付當
    時即有幫助詐欺「間接故意」之成立。換言之，判斷行為人
    主觀上是否具有「間接故意」之重點，並非在於該行為人是
    否因「被騙」方交出自己帳戶使用權，而係在行為人交付當
    時之主觀心態，是否已預見自己帳戶使用權將可能落入詐騙
    份子之手進而供行騙之用。被告縱使並不確知其交付帳戶對
    象犯罪行為之具體內容，然上開犯罪型態既為現今社會犯罪
    常態之一，對其帳戶至少將遭人作為詐欺取財犯行所得財物
    匯入及提領之工具使用，當為被告所可能預見，被告為求可
    獲得6萬元之對價，即輕率將其本案二帳戶存摺、提款卡寄
    出，而被告上開帳戶嗣確供他人犯罪之用，被告主觀上雖非
    意欲藉由自己行為直接促成幫助詐欺取財、幫助洗錢犯行之
    發生，然亦具有幫助詐欺取財、幫助洗錢之未必故意，應堪
    認定。
三、綜上所述，被告自白與事實相符，本案事證明確，被告犯行
    堪予認定，應予依法論科。
參、法律適用：　　
一、行為人主觀上如認識該帳戶可能作為收受、提領特定犯罪所
    得使用，他人提領後會產生遮斷資金流動軌跡以逃避國家追
    訴、處罰之效果，仍基於幫助之犯意而提供，應論以幫助犯
    洗錢防制法第14條第1項之一般洗錢罪（最高法院108年度台
    上大字第3101號刑事大法庭裁定意旨參照）。是核被告所為
    ，係犯刑法第30條第1項前段、第339條第1項之幫助詐欺取
    財罪，及刑法第30條第1項前段、洗錢防制法第14條第1項之
    幫助洗錢罪。
二、被告以同時提供本案二帳戶存摺、提款卡及密碼之一行為，
    幫助詐騙份子先後對告訴人乙○○等2人為詐欺取財犯行，為
    同種想像競合犯；又同時觸犯上開2罪名，為異種想像競合
    犯，應依刑法第55條前段規定，從一重以幫助犯洗錢罪處斷
    。
三、按洗錢防制法第16條第2項規定，犯前二條之罪，在偵查或
    審判中自白者，減輕其刑。被告於審判中自白洗錢犯罪，應
    依洗錢防制法第16條第2項規定，減輕其刑；另被告係基於
    幫助之犯意而為上開犯行，其並未實際參與詐欺取財及洗錢
    犯行，所犯情節較正犯輕微，爰依刑法第30條第2項規定遞
    減輕其刑。
四、臺灣苗栗地方檢察署檢察官110年度偵字第4572號移送併辦
    部分（即附表一編號2），與本件聲請簡易判決處刑書記載
    之犯罪事實有裁判上一罪之關係，應為聲請簡易判決處刑效
    力所及，本院自得併予審究，附此敘明。
五、撤銷改判之說明：
　　原判決認被告幫助犯洗錢防制法第14條第1項之洗錢罪，事
    證明確，予以論罪科刑，固非無見。惟查：被告同時提供郵
    局帳戶之存摺及提款卡，供詐騙份子用以向告訴人丙○○詐欺
    取財及洗錢，原審未及審酌上開部分之幫助詐欺取財、幫助
    洗錢犯行，容有未洽。被告請求從輕量刑，為無理由，惟原
    判決既有前揭可議之處，應由本院合議庭將原判決撤銷，另
    為適當之判決。
六、爰審酌被告任意將帳戶提供他人使用，造成告訴人乙○○等2
    人受騙而損失財物，被告之幫助行為助長社會詐欺取財及洗
    錢風氣，使執法人員難以追查詐騙份子之真實身分，導致犯
    罪橫行，行為實有不該，考量告訴人乙○○等2人受詐騙所損
    失之金額，被告犯後坦承犯行之犯後態度，及被告之犯罪手
    段僅係提供帳戶資料，並非實際參與詐欺、洗錢行為之人，
    卷內亦無證據證明被告獲有利得，且告訴人乙○○等2人對被
    告之刑度均表示無意見，有本院電話紀錄表2紙在卷可查（
    本院簡上卷第99至101頁）。復被告前無任何犯罪科刑紀錄
    ，有臺灣高等法院被告前案紀錄表1份在卷為憑，品行尚佳
    ，兼衡被告自述為高中特教班畢業之智識程度，目前在芳苑
    會所社區復健中心服務，一個月幾百元之經濟狀況及長期吃
    藥、患有妄想型思覺失調症、領有中度身心障礙證明之健康
    狀況，有芳苑會所社區復健中心服務證明書、吳四維診所診
    斷證明書及中華民國身心障礙證明影本在卷足參等一切情狀
    （本院簡上卷第153至154、93至97頁），量處如主文第2項
    所示之刑，並就併科罰金部分，諭知易服勞役之折算標準。
七、被告未曾因故意犯罪受有期徒刑以上刑之宣告，本案係初犯
    ，且犯後坦承犯行，雖有意與告訴人乙○○等2人調解，惟告
    訴人乙○○並未於調解期日到庭，告訴人丙○○則表示不用調解
    了，這些被告都是沒有錢的人，能把錢拿回來的機率很低，
    當初其本來連提告都不想，就讓法院處理就好之意見，有本
    院報到單、電話紀錄表在卷為憑（本院簡上卷第127、101頁
    ），又被告並非實際參與詐欺、洗錢行為之人，茲念被告僅
    因一時失慮，致罹刑典，其經此偵審程序及罪刑之宣告，當
    知所警惕，信無再犯之虞，本院認前開所宣告之刑以暫不執
    行為適當，爰依刑法第74條第1項第1款之規定，宣告緩刑2
    年，以啟自新。
八、被告所幫助之詐騙份子雖向告訴人乙○○等2人詐得金錢，然
    被告於警詢、偵訊及本院審理時皆供稱：沒有獲得任何利益
    等語（偵663卷第19、69頁反面、本院卷第152頁），且卷內
    資料並無積極證據足認被告確已因幫助詐欺及幫助洗錢行為
    實際獲得任何犯罪所得，應認本案並無犯罪所得可供宣告沒
    收或追徵。
據上論斷，應依刑事訴訟法第455條之1第1項、第3項、第369條
第1項前段、第364條、第299條第1項前段，洗錢防制法第14條第
1項、第16條第2項，刑法第11條前段、第30條第1項前段、第2項
、第339條第1項、第55條前段、第42條第3項前段、第74條第1項
第1款，刑法施行法第1條之1第1項前段，判決如主文。
本案經檢察官徐一修聲請以簡易判決處刑，檢察官彭郁清移送併
辦，檢察官楊岳都到庭執行職務。
中    華    民    國    110   年    11    月    24    日
                  刑事第四庭  審判長法  官  羅貞元
                                    法  官  郭世顏
                                    法  官  紀雅惠
以上正本證明與原本無異。
不得上訴。
中    華    民    國    110   年    11    月    24    日
                                    書記官  陳信全
附錄本判決論罪科刑之法條：　　　
洗錢防制法第14條
有第二條各款所列洗錢行為者，處7年以下有期徒刑，併科新臺
幣5百萬元以下罰金。
前項之未遂犯罰之。
前二項情形，不得科以超過其特定犯罪所定最重本刑之刑。
中華民國刑法第339條
意圖為自己或第三人不法之所有，以詐術使人將本人或第三人之
物交付者，處5年以下有期徒刑、拘役或科或併科50萬元以下罰
金。
以前項方法得財產上不法之利益或使第三人得之者，亦同。
前二項之未遂犯罰之。
附表一：
編號 告訴人 詐騙時間 詐騙經過 匯款時間 匯入之金融帳戶 詐騙金額 1 乙○○ 109年10月初 乙○○於左列時間，接到佯稱為洗衣店員工之電話，告知其因誤設為VIP客人，如果不做退款動作，將以信用卡扣繳12個月之費用云云，致乙○○陷於錯誤，依指示於右列時間，以手機登入網路銀行轉帳右列金額至甲○○右列帳戶，旋遭提領一空，據以隱匿犯罪所得之去向。 109年11月5日18時42分1秒、18時42分55秒、18時47分56秒 玉山銀行帳戶 4萬9989元、4萬9989元、4萬9989元、 （聲請簡易判決處刑書誤載為僅4萬9989元1筆） 2 丙○○ 109年10月29日晚上某時 丙○○於左列時間，接到佯稱為東森購物客服人員來電誆稱：因個資外洩遭盜刷信用卡云云，致丙○○陷於錯誤，依指示先後於右列時間，轉出右列金額至甲○○之右列帳戶，旋即遭提領一空，據以隱匿犯罪所得之去向。 109年11月2日16時32分許、34分許、55分許、17時7分許、10分許、109年11月3日0時6分許、7分許 郵局帳戶 4萬9986元、4萬9985元、2萬9986元、2萬9986元、2萬9986元、4萬9986元、5萬元 

附表二：證據
編號 告訴人 證據  1 乙○○ 1、乙○○之警詢證述（偵663卷第23至26頁）。 2、臺北市政府警察局內湖分局港墘派出所受理刑事案件報案三聯單、受理各類案件紀錄表、受理詐騙帳戶通報警示簡便格式表、內政部警政署反詐騙諮詢專線紀錄表、金融機構聯防機制通報單（偵663卷第27至33、35頁）。 3、網路銀行轉帳資料（偵663卷第45頁）。 4、被告玉山銀行開戶及交易明細表（偵663卷第51至55頁）。　   2 丙○○ 1、丙○○之警詢證述（110年度偵字第3257號卷《下稱偵3257卷》第25至27頁）。 2、丙○○之臺灣新光商業銀行存款帳戶提領交易明細查詢明細表、花旗銀行存款存摺影本（偵3257卷第61、63至65頁）。 3、臺北市政府警察局大安分局瑞安街派出所受理詐騙帳戶通報警示簡便格式表、內政部警政署反詐騙諮詢專線紀錄表（偵3257卷第51至52、55至57頁）。 4、被告郵局帳戶開戶及交易資料（偵3257卷第37至39頁）。